【裁判字號】    94,重訴,11
【裁判日期】    951130
【裁判案由】    殺人等
【裁判全文】
臺灣新竹地方法院刑事判決              94年度重訴字第11號
公  訴  人  臺灣新竹地方法院檢察署檢察官
被      告  乙○○
                    （現另案於臺灣新竹監獄執行中）
選任辯護人  陳恩民律師
上列被告因殺人等案件，經檢察官提起公訴（九十四年度偵字第
四０八三號）及移送併辦（九十五年度偵字第一八五四號），本
院判決如下：
    主  文
乙○○連續竊盜，處有期徒刑捌月；又殺人，處有期徒刑拾肆年
陸月。應執行有期徒刑拾伍年。
    事  實
一、乙○○基於意圖為自己不法所有之概括犯意，連續在下列時
    地竊取他人財物：
（一）民國九十四年七月十七日十五時許，在新竹市○○路赤土
      崎公園旁，以自備之機車鑰匙，開啟吳宗賢所有之車號Ｊ
      Ｇ－一七五二號自用小客車電門予以竊取，得手後駛至新
      竹縣寶山鄉○○路九０號時，不慎開進稻田後，即棄車離
      去；嗣於同月二十六日為警於上開稻田內查獲該自小客車
      。
（二）乙○○於棄置上開自小客車後，因無交通工具可用，即步
      行找人幫忙吊車未果，於同日即九十四年七月十七日十八
      時許，在新竹縣寶山鄉○○路七０號前，復以自備之機車
      鑰匙，開啟劉得信所有之車號ＨＲＲ─四二七號機車電門
      予以竊取，得手後供代步之用；嗣為警於九十四年七月二
      十六日二十時許，在乙○○位於新竹市○○路七四巷七號
      一樓住處內查獲，並起出上開被竊機車（已發還被害人劉
      得信）。
（三）乙○○於九十四年七月二十五日十八時許，在新竹市○○
      街愛買百貨停車場，以自備之鑰匙，竊取張賴秀玲所有之
      車號ＨＯＨ─一六七號重型機車，得手後供代步之用，嗣
      為警於翌日（二十六日），在其上址住處內查獲，並起出
      上開被竊機車（已發還被害人張賴秀玲）。
二、乙○○因其同居多年之女友丙○○自九十四年五、六月間開
    始，與戊○○有曖昧關係，並多次在新竹縣寶山鄉○○路一
    一號戊○○之租屋處過夜，而未返回其與乙○○位於新竹市
    ○○路七四巷七號之住處，九十四年七月十七日丙○○至戊○○上開住處後，即未返家，乙○○多次以電話聯絡丙○○
    ，並曾親自前往戊○○上開住處附近尋找丙○○，但均無所
    功，丙○○仍未返家，乙○○因此認為戊○○將丙○○留住
    ，不讓丙○○離開，而對戊○○心生怨恨。九十四年七月二
    十五日十八時許，乙○○在新竹市○○街愛買百貨停車場竊
    取上揭車號ＨＯＨ─一六七號重型機車後，又攜帶刀刃長十
    公分，刀峰銳利足以穿刺人體之尖刀一把，騎乘前揭機車至
    戊○○上開租處，欲將丙○○帶離該處，乙○○並將所攜之
    前揭尖刀藏放在右褲袋內以備不時之需，迨一至該處，機車
    尚未熄火之際，在屋前廣場上之戊○○見到乙○○前來，即
    與乙○○發生嚴重口角，戊○○遂撿拾地上之鐵撬，在屋前
    廣場中間毆擊乙○○，二人便一邊爭吵、一邊拉扯互搶該鐵
    撬，爭搶中鐵撬被丟棄，而此時丙○○已聞聲自屋內出來，
    見狀呼喊「不要打了」等語，惟因害怕而不敢靠近，而戊○○則再從廣場左側車棚內取出一支木棍，將乙○○打倒蹲坐
    在地上，乙○○在對戊○○懷有怨恨，又被戊○○連續持鐵
    撬、木棍毆擊之盛怒之下，竟基於殺人之犯意，自其右褲袋
    內取出前開尖刀，並以蹲跪方式、正手握持該尖刀、邊起身
    邊由下往上朝戊○○胸部戳刺，戊○○木棍掉落，對著乙○○口喊「你還帶刀」等語，並以雙手擋住頭部俾以抵擋乙○○戳刺而來之尖刀，惟乙○○仍繼續持刀戳刺戊○○，並刺
    入戊○○左胸部二刀，戊○○雖仍繼續抵擋乙○○之攻擊並
    嘗試與乙○○搶刀，但因胸部受刺二刀，且均深入胸腔內，
    大量出血而漸漸失去抵抗能力，遂因力盡而放開雙手，並以
    左側身體朝上之姿、側身倒臥在地，惟乙○○狂怒未歇，竟
    彎下身又朝已倒臥在地之戊○○左腰及左腋窩背側分別再刺
    一刀，戊○○雖側身以手擋刀，惟因身受數刀、無力再為反
    抗而俯趴在廣場邊緣，乙○○即呼喊因目睹上開兇殺過程、
    呆立一旁之丙○○快離開，隨即騎乘上開竊得之機車搭載丙○○逃逸，並將上開兇刀丟棄在新竹縣寶山鄉○○路與大坪
    村交叉口旁草叢內；經廣場對面鄰居甲○○自二樓窗戶目擊
    全案發生過程，即速報案並電請救護車將戊○○送往馬偕紀
    念醫院新竹分院急救，惟戊○○終因左胸之穿刺傷致左肺動
    脈穿刺心包填塞，於到院前死亡。嗣經警方依戊○○租屋內
    丙○○之藥袋而循線於翌日即九十四年七月二十六日二十時
    許，在新竹市○○路七四巷七號內乙○○與丙○○上開住處
    查獲，並由乙○○帶同警方至棄刀地點起出上開尖刀，因而
    查悉上情。
三、案經戊○○之女丁○○訴由新竹縣警察局竹東分局報請臺灣
    新竹地方法院檢察署檢察官偵查起訴。
    理  由
壹、按被告以外之人於審判外之言詞或書面陳述，除法律另有規
    定者外，不得作為證據，刑事訴訟法第一百五十九條第一項
    固有明文規定。然被告以外之人於審判外之陳述，雖不符刑
    事訴訟法第一百五十九條之一至之四之規定，惟經當事人於
    審判程序同意作為證據，法院審酌該言詞陳述或書面陳述作
    成時之情況，認為適當者，亦得為證據，為同法第一百五十
    九條之五第一項所明定。本案證人即被害人吳宗賢、劉得信
    、張賴秀玲，及證人甲○○、丙○○於警詢中之陳述，暨證
    人甲○○、丙○○、趙金明於偵查中之證述，業經被告乙○○及辯護人同意援引作為證據，本院審酌後亦認為適當，故
    上開證人於審判外之陳述，自得作為本案之證據，合先敘明
    。
貳、本院認定犯罪事實所根據的證據及理由：
一、連續竊盜罪部分：
（一）被告乙○○就上開連續三次以自備鑰匙竊車之事實，迭於
      警詢、偵查、本院準備程序及審理時，均坦承不諱。
（二）核與被害人吳宗賢、劉得信及張賴秀玲指述之情節大致相
      符（分別參九十四年度偵字第四一四七號偵查卷《以下簡
      稱四一四七號偵查卷》第四一、三九頁；九十四年度偵字
      第四０八三號卷《以下簡稱四０八三號偵查卷》第二三至
      二四頁）。
（三）此外，並有贓物認領保管單二紙（參四一四七號偵查卷第
      六五頁背面、四０八三號偵查卷第八九頁）、車輛竊盜車
      牌失竊資料個別查詢報表－查詢車輛認可資料三紙（參四
      一四七號偵查卷第七九、八０頁、四０八三號偵查卷第九
      四頁）、新竹縣警察局車輛尋獲電腦輸入單一紙（參四一
      四七號偵查卷第七二頁），及車輛照片一幀在卷可稽（參
      四０八三號偵查卷第六三頁上方）。
（四）被告乙○○此部分自白與事實相符，事證明確。
二、殺人罪部分：
    訊據被告乙○○固不否認有於前揭時地與被害人戊○○爭吵
    ，並持刀傷害被害人戊○○致死之事實，惟矢口否認有殺害
    被害人戊○○之犯行，辯稱：當時我並未帶刀子去，是被害
    人戊○○見我至該處，即持鐵撬追打我，後來又持木棍毆打
    ，我的腿被打痛就蹲下去縮到停放在廣場之自小貨車後車廂
    後面，那時後車廂的行李蓋是開著的，我順手摸了車廂內的
    東西，我剛好摸到一把刀子的刀柄，便揮舞刀子抵抗，被害
    人將木棍丟棄以雙手過來搶刀，是因為他一直後退想把我拉
    至他的方向要讓我跌倒，自己站不穩往後倒下，我與他一起
    跌倒，我的手就被他拖過去就刺到他，我抽出那把刀後想要
    爬起來，之後我又跌一跤，我所持的刀子又刺到被害人，我
    沒有在他倒下後又去刺他二刀，當時因為不知道有傷到他的
    要害，就害怕的離開了云云。本院認定被告乙○○有殺人犯
    行所憑之證據及認定之理由如下：
（一）被告乙○○殺害被害人戊○○之事實，業據案發當時在廣
      場對面建築物二樓目擊整個案發經過之證人甲○○分別於
      警訊、偵查及本院審理時證述綦詳：
    １、其於警詢時證述：「九十四年七月二十五日十八時，我
        在家中聽見對面住戶有吵架聲，我…看見一名男子與被
        害人戊○○在被害人所承租屋前廣場吵架，並互搶一支
        鐵撬，爭搶中鐵撬被丟棄，被害人立即在地上撿起木棍
        揮打對方，對方從右前褲口袋取出一支類似蝴蝶刀凶器
        對抗，後因被害人不慎跌倒遭對方刺殺，第一刀刺中被
        害人手臂，第二刀開始從心臟部位猛刺好幾刀後，接著
        對屋內一名女子喊著老婆，二人坐上所騎乘之…重機車
        離開。」、「（你當時有目睹乙○○動手刺殺戊○○？
        ）我有親眼看到。」、「（在你目睹乙○○動手刺殺戊○○時，是否還有其他人在現場？）另外還有一個女的
        。」、「經我當場指認乙○○就是當天持刀殺害戊○○
        之人沒有錯，另一個在現場的女子就是丙○○沒有錯」
        、「（乙○○殺害戊○○時所用之兇器乙○○是從何處
        取出來的？）我親眼看到乙○○在他長褲右口袋拿出來
        就往戊○○身上捅了三、四下，戊○○倒地後他還捅他
        二、三下。」等語（參四０八三號偵查卷第三九、四二
        、四五、四八頁）。
    ２、其於偵查時證述：「昨天傍晚六點多，我住在死者對面
        二樓，我看到死者與一名男子打起來，他們先吵架，…
        我在二樓陽台看，我看見二人在搶一支鐵撬，後來鐵撬
        被丟在地上，死者就去拿長約八、九十公分的木質角材
        打對方，對方蹲下來被他敲，敲了幾下死者就停手，過
        一會兒對方站起來從褲子口袋內拿出類似蝴蝶刀的刀子
        ，對方要刺死者，所以二人發生扭打，死者用手去搶刀
        子，後來對方就刺他幾刀，死者倒地面向地板、趴著，
        對方又刺死者一、二刀，但死者趴在地上，所以我沒有
        看見對方刺死者何處，我看見對方握刀子往死者身上刺
        。」、「旁邊還有一名女子，距離四、五公尺，她當時
        站在機車旁邊，她有叫他們不要打了，但是兇嫌持刀刺
        殺死者她就呆掉了，兇嫌行兇後，就對她說『老婆走了
        』，他們上機車就走了。」（參九十四年度相字第四三
        一號卷《以下簡稱相驗卷》第一七頁背面）、「我聽到
        吵架聲，我上二樓查看，當時我看到他們已經打起來了
        。」、「被害人是先拿鐵條打被告，後來才是在鐵（漏
        『皮』字）屋前面拿木條，被告被打倒在地上，被告叫
        他不要打了，就從口袋拿出一把刀子向上刺，被害人被
        刺到，…，被害人抓著被告的手，被告有站起來，兩個
        人有繼續扭打，打到最後血跡處，被害人倒下後，被告
        又刺了幾刀，後來就走了，那個女的是在車旁看，不敢
        動。」、「（在倒在血跡位置時，被告是站著？還是撲
        倒在被害人身上？）他是站著的，被害人還是抓著他的
        手，抓沒幾下，就沒抓了，被害人大概是手被刺到了，
        被害人掙扎趴在地上，被告又刺了一、二刀，當時被告
        有彎下身來刺。」（參四０八三號偵查卷第三六四頁背
        面至三六五頁）
    ３、證人甲○○於本院審理時則證稱：「…戊○○拿鐵撬要
        打被告，被告擋住好像沒有打到，兩個搶來搶去，戊○○就把鐵撬丟掉，然後他們還是在吵，他們就從車的旁
        邊吵到鐵皮屋附近，戊○○又拾起一支木質角材打被告
        ，被告就跌倒了，被告叫戊○○不要打他，戊○○在旁
        邊看，手還拿著該木棍，就沒有再打，這時被告蹲在地
        上從右口袋掏出一把刀，…被告一抽出刀子就往戊○○
        身體刺過去，那時戊○○就是站在那裡看被告，被告拿
        出刀子之後，動作就非常快，二個人在那裡比來比去又
        扭打，…戊○○有要搶被告的刀子，並且用手擋住頭部
        ，手還被被告劃了好幾刀，後來一不小心就被刺到了，
        戊○○就倒下去了，前後差不多十幾秒而已，戊○○倒
        下去了後，戊○○是趴著倒下去，被告還刺了他一、二
        刀，戊○○倒了下去後就沒再站起來了，我是走過去後
        才看到血，是我報案並且叫救護車的。」、「一開始實
        在太快了，只看到二個比來比去，戊○○用手去擋刀，
        直到戊○○倒下去，我有看到被告再刺他一、二刀。」
        、「因為他（指被告乙○○）是側對著我，手從右邊的
        口袋拿出刀子，我有親眼看見他從右邊的口袋拿出刀子
        」、「他們一開始站著打，戊○○一邊擋刀，一邊側身
        倒下，側身仰躺倒下去還在搶刀，也還在擋刀，被告類
        似彎腰的在與戊○○搶刀…」、「我的確有看到被告持
        刀往戊○○的心臟部位刺，一定是有刺到，因為戊○○
        被刺到後，因為痛還往後跳。」、「（你有無看到被告
        有無到車子拿何物？或是戊○○有無到車子拿何物？）
        都沒有」、「（到後來戊○○趴下去時，被告是如何刺
        ？）因為戊○○已倒下，被告是持刀正握刀往下刺。」
        等語（參本院卷第一二四至一三九頁）。查證人甲○○
        數次所為證述之重要情節均前後一致，且其與本案被告
        乙○○、證人丙○○及被害人戊○○均素不相識，亦無
        仇怨，並無為入罪於被告乙○○而甘冒偽證罪刑責，設
        詞誣陷被告乙○○之動機或理由存在，故證人甲○○上
        開證述應堪採信。
（二）被告乙○○自承被害人戊○○之死亡係其持刀刺傷致死：
      且其於警詢時亦供承：「我是在九十四年七月二十五日下
      午六點左右，我過去新竹縣寶山鄉○○村○○路一四號找
      我女朋友丙○○，但和戊○○發生口角並在屋外發生扭打
      ，在扭打時我就拿刀子往他身上刺幾下，看到戊○○身上
      流血倒地後，我就帶著當時在現場的女友丙○○乘坐我騎
      來的機車逃離現場。」、「（你持刀總共刺向戊○○幾刀
      ？）我當時拿到刀子轉身有刺他二三下」等語（參四０八
      三號偵查卷第一三、一四頁），其於偵查、本院準備程序
      及審理時，亦均不否認有刺中被害人戊○○左胸二刀及揮
      刀不小心造成被害人戊○○之其餘傷勢等語。而被害人戊○○因被告乙○○持刀戳刺數刀，經證人甲○○報案後送
      往馬偕紀念醫院新竹分院急救，因身體多處深刺傷，於到
      院前已死亡等節，有新竹縣警察局竹東分局處理相驗案件
      初步調查報告暨報驗書及馬偕紀念醫院新竹分院診斷證明
      書各一紙在卷可查（參相驗卷第三、一三頁），並有被害
      人戊○○遭刺死之命案現場相片共四幀在卷可稽（參相驗
      卷宗第一四、一五頁）；而被害人戊○○遭被告乙○○持
      刀刺入胸部，胸部因穿刺傷致心包填塞死亡一節，亦經檢
      察官勘驗明確，製有勘驗筆錄、訊問筆錄二份、相驗報告
      書、相驗屍體證明書及相驗照片六幀（以上分別參相驗卷
      第一六至一八、三０至四一頁）在卷可查。被害人戊○○
      經解剖結果，其肉眼觀察之胸腹部部分：胸部穿刺刀傷二
      處，「編號一」在胸骨外緣左側第二第三肋間，穿透胸壁
      進入胸腔，「編號二」在左乳頭外側下方七公分處，第九
      第十肋間，穿透胸壁進入胸腔；背腰臀部部分：刀傷二處
      ，「編號三」在左腰部外側，腸骨脊上方七公分處，穿透
      腹壁進入腹腔，「編號四」在左腋窩背側，肩胛關節下方
      ，未穿透體壁；四肢及生殖器部分：四肢分布刀傷四處及
      瘀傷多處，「編號五」在左前臂外側距腕關節七公分，一
      處水平方向ㄑ形切割傷，「編號六」在左手背側肘關節下
      方，一處ㄇ形切割傷，「編號七」在右手中指一處水平防
      禦性刀傷，「編號八」在右前臂撓側距腕關節十公分，一
      處方向垂直手臂軸向切割傷。其內景檢查之胸腔部分：「
      編號一及二」兩處體表刀傷位置下組織出血，繼續貫穿肋
      間肌，進入胸腔，左側胸腔內出血約五百毫升，左肺下葉
      基部穿通銳器傷，心包內血液填塞；腹腔部分之左腰穿刺
      傷進入腹腔；鑑定結果為被害人戊○○遭多處利器刺殺，
      致死傷為左胸穿刺傷，因左肺動脈穿刺心包填塞死亡，死
      亡方式為他殺等情，有法務部法醫研究所九十四年九月七
      日法醫理字第０九四０００三四０九號函暨所附法醫研究
      所（九四）醫鑑字第一三六二號鑑定書一份附卷足憑（參
      四０八三號偵查卷第三三三至三四一頁）。
（三）而被告乙○○持刀戳刺被害人戊○○致死之行為具殺人動
      機及犯意：
    １、按殺人與傷害致死之區別，應以加害人有無殺意為斷，
        其區別雖不以兇器之種類及傷痕之多少等為絕對之認定
        標準，但加害人下手之部位、用力之程度，仍非不可藉
        為判斷有無殺意之心證依據，有最高法院四十四年臺上
        字第三七三號判例、七十四年度臺上字第六五八五號判
        決可資參照。查本案扣案之尖刀，係單刃直式尖刀，總
        長約二十三公分，刀刃長約十一公分，金屬材質，前端
        鋒銳，刀柄約十二公分，木質等節，除有照片三幀在卷
        可查（參四０八三號偵查卷第六一、六五、三三二頁）
        ，並有新竹縣警察局九十四年八月二十六日竹縣警刑四
        字第０九四三００七八四０號函及所附現場勘察報告暨
        測量該尖刀長度之照片一幀可佐（參同上卷第三一八、
        三三二頁），顯見該尖刀具一定之殺傷及攻擊能力，被
        告乙○○並非毫無智識或社會經驗淺薄之人，當知此理
        。
    ２、觀諸前揭被害人戊○○傷勢，其中編號一至四之刀傷均
        為穿刺傷，編號一至三之穿刺傷均穿透腹壁進入胸腔，
        其中編號一、二之穿刺傷致左側胸腔內出血約五００毫
        升，左肺下葉穿刺外傷、心包上方穿刺外傷及左肺動脈
        基部穿通銳器傷等，顯示被告乙○○持刀戳刺被害人戊○○數刀，其中有三刀穿透體壁深入被害人戊○○之胸
        腔，顯然與被告乙○○所辯「揮舞刀子」所應致之切割
        傷不同，佐以被告乙○○自承刺入被害人戊○○左胸該
        刀「整支刀刃都進去了」等語（參本院卷第一八六頁）
        ，可見該刀傷之穿刺力道極大，用力極猛，亦絕非被告
        乙○○辯稱之「揮舞刀子」所能致之傷害，被告乙○○
        持具殺傷力之尖刀，向被害人戊○○之胸部猛刺，而人
        體之胸腔在呼吸循環功能的維持，扮演重要的角色，心
        臟更是人體臟器之首，心跳停止將使其他臟器缺氧而壞
        死，並導致生命全面消失，如遭尖刀刺入胸腔，極易因
        傷及心臟而死亡，此為眾所周知之事實，乃被告乙○○
        不僅持刀正面刺入被害人戊○○胸腔二刀，其中一刀並
        因深入胸腔致左肺動脈穿刺心包填塞死亡，而於被害人
        戊○○遭刺而側身倒地後，被告乙○○並未罷手，竟又
        持刀往被害人戊○○左腰及左背部再各刺一刀，至此，
        顯見被告乙○○乃係出於不僅認識其持尖刀刺入被害人
        戊○○之胸腔將足以剝奪被害人戊○○之生命，並且進
        而決意致被害人戊○○於死之直接殺人故意，而為此殺
        害被害人戊○○之犯行；佐以本院再函法務部法醫研究
        所查詢被害人戊○○受創情形，其回函亦以：「死者戊○○遭利器刺殺八處，因左肺動脈穿刺心包填塞死亡，
        主要致死傷為左胸編號一穿刺傷，而其餘軀幹穿刺外傷
        均分布於體左側，且死者雙手另有防禦性外傷，因此案
        發當時死者與嫌疑人為正面遭遇，嫌疑人右手持刀，死
        者因防禦抵抗嫌疑人攻擊而雙手受傷，並因此遭嫌疑人
        刺死」一節，亦有該所九十五年四月十三日法醫理字第
        ０九五０００一二二六號函在卷可稽（參本院卷第七六
        頁），是若被告乙○○僅係為抵抗被害人戊○○持木棍
        不斷的攻擊而防衛，並「揮舞刀子」，當不可能造成被
        害人戊○○有四處的穿刺傷及雙手防禦性外傷，縱若被
        告乙○○真係情急之下失手刺中被害人戊○○，亦無可
        能在刺中之後，又連續三刀失手穿刺被害人戊○○之體
        壁進入胸腹腔，顯示被告乙○○殺害被害人戊○○之意
        甚堅，被告乙○○辯稱是被害人戊○○不小心跌倒並拖
        拉被告乙○○的手去刺被害人戊○○自己的胸腔云云，
        著實令人難以置信（被告辯解部分詳後述）。
    ３、再者，被告乙○○之所以至被害人戊○○前揭住處並與
        被害人戊○○發生衝突，不論係被告乙○○於本院準備
        程序時供稱：我之所以到死者那裏是為了帶我女友丙○○回家，丙○○叫我趕快去載她回家等語（參本院卷第
        一一頁），或係其於偵查時所稱之：丙○○打電話叫我
        去救她，十分鐘內要到，我只是要把丙○○救出來等語
        （參四０八三號偵查卷第一０四、三四五頁）；或者係
        證人丙○○於偵查時證述之「因為戊○○軟禁我一星期
        ，乙○○一直找不到我，才會找到那邊去」、「他把我
        關在雙龍路，從乙○○殺他的前二個星期開始限制自由
        」等語（參同上偵查卷第一０八、二三六頁，證人丙○○證述部分詳後述），不論上述何種原因，均指向同一
        目的：即被告乙○○要去被害人戊○○住處將證人丙○○帶離。而證人丙○○何以會在被害人戊○○住處並要
        被告乙○○去接，據被告乙○○及證人丙○○均供陳其
        二人係同居六年之男女朋友，平日同住在新竹市○○路
        七四巷七號住處等語，被告乙○○並供稱案發前一週之
        前，丙○○天天都回家，直至九十四年七月十七日案發
        前一週起，丙○○即未返家等語（參本院卷第一二頁）
        ，佐以被告乙○○自承所犯前犯罪事實一（一）及（三
        ）之竊車犯行，都是為了至被害人戊○○住處尋找丙○○下落等語（參四０八三號偵查卷第一八頁），故無論
        證人丙○○究竟係被告乙○○一度辯稱之「遭被害人戊○○限制自由」，或是證人丙○○曾證述之「被害人戊○○是好人，我有與他發生性關係，約幾天就會住在他
        家一天，我曾嘗試離開，又被戊○○把我找回去」等語
        之何情形之一，被告乙○○顯然均極在乎證人丙○○住
        到被害人戊○○住處這件事，並急欲將證人丙○○帶離
        被害人戊○○住處，而一般人在如配偶或家屬關係之同
        居多年女友住到別的男子家中，因此所起之怨恨、嗔怒
        心情，亦不難理解，是以被告乙○○在得知證人丙○○
        與被害人戊○○之關係，及證人丙○○在多日未返家後
        、來電告以請其至被害人戊○○住處接證人丙○○時，
        被告乙○○當無可能懷著平常心前往，此自其攜尖刀前
        往被害人戊○○住處一節亦可明瞭；是故當被告乙○○
        已懷著怨恨之心，至被害人戊○○住處後，卻又遭被害
        人戊○○先發制人地接續持鐵撬、木棍毆擊，此時因身
        體被毆擊而疼痛，原有對被害人戊○○之怨恨加上當下
        之憤怒，新仇舊恨狂怒之下，遂基於殺人犯意，取出
        右褲袋內預藏之尖刀猛刺被害人戊○○，被害人戊○○
        遇刺而與被告乙○○扭打，因無力抵抗倒地後，被告乙○○再補上二刀，被害人戊○○並因此而死亡等節，即
        符常情，且所為的確具殺人動機。被告乙○○否認攜尖
        刀前往，並辯稱當時並沒有生氣，只是要去接證人丙○○回來，是沒有選擇而抵抗被害人戊○○之攻擊云云（
        詳後述），無足可採。
（四）被告乙○○之前揭辯詞，不足採信，理由如下：
    １、被告乙○○否認攜扣案尖刀前往被害人戊○○住處，辯
        稱係遭受被害人戊○○不斷攻擊，退至停放在廣場之車
        號五Ｕ－八一九六號自小貨車之後方，而該自小貨車後
        門往上掀開，伊因遭猛烈攻擊，無可選擇，便隨手在後
        車廂摸個東西，等拿起來刺到被害人戊○○後才知道拿
        到的是刀子云云；辯護人並以證人甲○○當時所站位置
        離案發現場五十幾公尺，被告乙○○當時又係背對或側
        對著證人甲○○，故認證人甲○○極有可能將被告乙○○在後車廂摸刀的動作誤認為從口袋拿刀出來等語。查
        證人甲○○自警詢、偵查直至本院審理，皆直指親眼目
        睹被告乙○○自右褲袋取出尖刀等語已如上述，再者，
        被告乙○○所辯稱「我的手就扳住後行李廂邊緣，就往
        前摸」（參本院卷第一八三頁）之動作，與證人甲○○
        目睹之「從右褲口袋取出刀子」係以手垂至右褲口袋之
        動作，完全不同，並無誤認之可能；又，自證人甲○○
        當時目擊命案現場所站位置即寶山鄉○○村○○路一八
        號二樓窗戶望向現場，又係視野清楚，沒有遮蔽，從窗
        戶量向自小貨車右側車身中段距離為五四公尺，從窗戶
        量向血跡（即廣場外靠路旁）距離為四五公尺一節，已
        距檢察官勘驗明確，製有履勘現場筆錄一紙在卷可查（
        參四０八三號偵查卷第三五八頁）；另證人即警員趙金
        明亦證述：「（剛才請你回到現場，從證人家中二樓窗
        戶並由證人目視之角度，能否看到車子左堆放雜物的位
        置？）看得到，非常明顯。」、「從證人家中二樓從窗
        戶往下看，與相片所顯現有一段差距，目視的比較清楚
        ，相片照出來的看起來比較遠。」等語（參同上偵查卷
        第三六六頁），是證人甲○○當時所站之位置既能清楚
        目擊現場，且無阻礙，則距離即非重要因素，且案發當
        時尚未日落，天色還亮一節，亦據證人甲○○證述明確
        ，復為被告乙○○所不否認，是辯護人所指目擊位置距
        離現場過遠，極可能誤認等語，應係臆測之詞，此部分
        辯解無法成立；而證人甲○○與本案當事人皆無仇怨一
        節已如前述，本案人命關天，證人甲○○實無甘冒偽證
        罪責之風險而數度皆指證被告乙○○係自右褲袋取出尖
        刀等語之理由存在，應認其所為證言足堪採信。另辯護
        人主張扣案之尖刀並無刀鞘，被告乙○○右腿又無刀傷
        ，顯示被告乙○○並無可能可以騎乘機車、又將該尖刀
        放在褲袋中等語，惟被告乙○○騎乘機車攜尖刀至被害
        人戊○○住處，並無需自始至終地將尖刀置放右褲袋，
        其只需於將抵達該處時，再將尖刀放入褲袋即可，縱若
        自始即將尖刀放在褲袋，亦可調整尖刀方向，非必定無
        法為之，辯護人此部分主張並無法為有利於被告乙○○
        之認定；再果若尖刀真非被告乙○○所攜前往一節為真
        ，惟自前開論述可知，被告乙○○在與被害人戊○○衝
        突後，持刀正面猛刺被害人戊○○數刀，於被害人戊○○遭刺而側身倒地後，被告乙○○又持刀往被害人戊○○左腰及左背部再各刺一刀等節已如上述，均足證被告
        乙○○主觀上具有致被害人戊○○於死之直接殺人故意
        ，則該尖刀如何出現，即非重要判斷因素，且均不影響
        本院前開認定。
    ２、被告乙○○在本院審理時，均不斷強調係跌坐在地後隨
        手自後車廂拿一樣東西阻擋被害人戊○○持木棍之攻擊
        ，並順勢往上刺云云，且其為上開辯護時，復數度以動
        作描述如何阻擋被害人戊○○之攻擊，也都是右手作出
        往前、往上方向刺的動作，左手肘彎曲作出擋的姿勢一
        節，有本院審理筆錄在卷可稽（參本院卷第一六七至一
        九二頁）；惟，被告乙○○既辯稱被害人戊○○從後車
        廂抽出鐵撬攻擊時，伊有看到後車廂散置雨傘、塗牆壁
        用的東西、鐵器、蠻多東西云云，則其遭受攻擊跌坐在
        地，在散置眾多物品的後車廂中「隨手一摸」，何以能
        準確又直接摸到該把尖刀的刀柄，而不被刀刃所傷，已
        令人起疑；而被告乙○○既辯稱「隨手一摸」不知拿到
        何物，刺中了才知道自己拿的是刀云云，則何以被告乙○○會做出「刺」的動作？且何以其知道所拿到的東西
        可以操作出「刺」的動作？而不是如同其左手一般做出
        「阻擋」的動作？亦令人不解；又，被告乙○○辯稱「
        那時我拿去刺他的東西是我第一個摸到的東西，我在摸
        的時候拿的起的東西只有這一個，旁邊還有東西我拿不
        動」云云（參本院卷第一八三、一八四頁），其先辯稱
        係刀子係第一個摸到的東西云云，後改稱旁邊東西拿不
        動云云，已前後不符，且依其所辯當時情況既已無後退
        之路，別無選擇地「摸」東西來抵抗云云，乃其竟有時
        間去選擇何者拿得動、何者拿不動的東西，亦令人難以
        採信，綜上說明，被告乙○○顯然清楚手上所持者係尖
        刀，且係以「刺」的動作操作該尖刀，並持以猛刺被害
        人戊○○致死等節為真，被告乙○○前開辯稱係被動「
        摸東西」抵抗云云，皆無足採信。
    ３、按刑法第二十三條所規定之正當防衛，係以對於現在不
        法之侵害，而出於防衛自己或他人權利之行為為要件，
        所謂不法之侵害，只需客觀上有違法之行為，即可以自
        力排除其侵害而行使防衛權。至彼此互毆，又必以一方
        初無傷人之行為，因排除對方不法之侵害而加以還擊，
        始得以正當防衛論。故侵害已過去後之報復行為，與無
        從分別何方為不法侵害之互毆行為，均不得主張防衛權
        ，最高法院三十年上字第一０四０號著有判例。本案誠
        如被告乙○○所言：被害人戊○○持鐵撬、木棍接續攻
        擊，我被打得好痛，才摸到刀子往上刺等語，堪認係被
        害人戊○○先挑起二人間之衝突，惟至少在被告乙○○
        持刀往上戳刺當下，其與被害人戊○○皆處於主動攻擊
        之狀態，而被告乙○○既自承在其持刀往上刺並站起來
        時，被害人戊○○手中木棍已掉，且對著被告乙○○喊
        「你還拿刀」等語，可知被害人戊○○當時已手無寸鐵
        ，而在被害人戊○○已停止攻擊，且無攻擊能力之際，
        被告乙○○竟仍不斷持刀正面攻擊被害人戊○○，造成
        其雙手多處防禦傷，又縱使被告乙○○攜尖刀前往時，
        僅係備以不時之需，惟其在連續戳刺被害人戊○○時，
        早已瞬間提升殺人犯意而予以攻擊被害人戊○○之胸部
        ，終致被害人戊○○死亡，難認被告乙○○之行為，係
        屬正當防衛，被告乙○○辯稱係正當防衛云云，亦不足
        採信。
    ４、被告乙○○另辯稱：被害人與我搶刀，因為他試圖將我
        拉往他的方向讓我跌倒，他一直後退站不穩往後倒下，
        我的手就被他拖過去就刺到他，我抽出那把刀後想要爬
        起來，之後我跌一跤，我所持的刀子又刺到被害人云云
        ；而被告乙○○亦供稱其坐在地上持刀有連續刺了被害
        人戊○○三、四下，被害人戊○○往後退開時手臂有血
        ，被害人戊○○想拉被告乙○○過去時，刀鋒是向著被
        害人戊○○等語；惟證人甲○○已證述：「（你是否有
        看到他們扭打時，戊○○有無要倒下去時拉著被告一起
        倒下去？）沒有這一段。」、「（確定沒有嗎？）戊○○倒下去，被告並沒有跟著倒，他們當時是有一起抓住
        刀子，但是刀子並沒有被戊○○搶走，戊○○跌下去時
        被告並沒有跟著跌。」等語（參本院卷第一二五、一二
        六頁），是被告乙○○上開辯詞，已令人懷疑；姑不論
        被害人戊○○究竟是被被告乙○○推倒、或係其因後退
        自己跌倒何者，衡情被告乙○○持刀戳刺被害人戊○○
        ，被害人戊○○在手無寸鐵之下，為了保護自己、抵擋
        被告乙○○持刀戳刺之攻擊，甚至因而造成雙手防禦傷
        ，顯見被害人戊○○除了邊後退、邊以雙手擋在身前或
        頭部、消極抵擋被告乙○○迎面而來的攻擊外，只能以
        手抓住被告乙○○持尖刀的手以免再度刺中自己等節，
        較符常情；本院實在無法想像被害人戊○○手無武器，
        在被被告乙○○持刀刺中自己之後，居然會主動地將持
        刀之被告乙○○拉向自己的方向，而欲讓被告乙○○往
        自己方向跌倒？且被害人戊○○既係要阻擋被告乙○○
        之攻擊，而致雙手防禦傷，就是要阻擋刀子刺到自己，
        何以被害人戊○○還會要使被告乙○○往自己的方向跌
        倒？更不惜為了使被告乙○○跌倒，而讓刀鋒向著自己
        ，使刀子刺到自己的風險增加？縱若被害人戊○○不小
        心跘倒，跌倒之際只需放手讓自己倒地即可，何以在明
        知被告乙○○手持尖刀之情形下，還會拉著被告乙○○
        去刺自己？再從被告乙○○角度觀察，縱若被告乙○○
        真被拉過去一起跌倒，被告乙○○也只需放開自己持刀
        的手，刀子就會掉落，即使成傷，也無可能係直接戳刺
        所造成之無可彌補之傷害，何以被告乙○○竟捨此而不
        為？縱若當時情形混亂，一切來的太快，二人跌倒後，
        刀子直接戳刺到被害人戊○○胸腔一節為真，依被告乙○○既自承此時「整支刀刃都進去了」等語觀之，顯見
        刀子刺入被害人戊○○之體內甚深，則為何被告乙○○
        居然未即刻放手，竟還握著刀子，並將刀子自被害人戊○○之身體抽出而起身？縱使被告乙○○未考慮到此點
        ，而將刀子抽出，則其起身後，何以不立即放下刀子？
        而居然又讓自己有機會滑倒再度持刀刺向被害人戊○○
        ？縱若被告乙○○起身後真又跌倒，再度刺中被害人戊○○，被告乙○○至此已數度以刀刺入被害人戊○○身
        體而嚴重傷害，顯已釀成大禍，乃被告乙○○竟再抽出
        刀子往被害人戊○○之後腰及背部再各刺一刀？綜合上
        開說明，本院認為被告乙○○在自己所辯的上開情節中
        ，已有多次機會可以放下刀子，讓傷害降至最低，乃被
        告乙○○皆未為之，反而持刀一再逼近被害人戊○○並
        多次正面刺殺，如此而謂無殺人犯意云云，何人能信？
        更遑論其上開辯詞不符常情到令人匪夷所思，所辯實難
        採信。
    ５、被告乙○○辯稱未於被害人戊○○倒地後，持刀再刺被
        害人之腰、背部，應該是揮舞刀子時不小心所致云云，
        惟其於被害人戊○○因其多次戳刺後，無力再抵抗而側
        趴倒地後，被告持刀再刺二刀一節，業據證人甲○○前
        後數度為一致之指證，已如上述；再查被害人戊○○之
        背腰臀部部分有二處穿刺傷，「編號三」在左腰部外側
        ，腸骨脊上方七公分處，穿透腹壁進入腹腔，「編號四
        」在左腋窩背側，肩胛關節下方，未穿透體壁一節，亦
        已如上述，是被害人戊○○上開傷害符合證人甲○○證
        述之「戊○○趴著倒下去，被告還刺他一、二刀」、「
        戊○○用手去擋刀，直到戊○○倒下去，我有看到被告
        再刺他一、二刀，我…有看到戊○○倒下後被告刺他的
        那一、二刀。」、「（戊○○是如何倒下去？）他跌倒
        當時是仰躺，後來變成趴著。」、「（為何本來是仰躺
        ，後來又變趴著？）因為他一直側身在用手擋刀，後來
        就趴下去不會動了。」、「（他從仰躺到趴下去的這個
        階段，被告有無再刺戊○○？）有，戊○○還用手去擋
        。」、「（到後來戊○○趴下去時，被告是如何刺？）
        因為戊○○已倒下，被告是持刀正握刀往下刺。」等語
        （參本院卷第一二四、一二五、一二八、一二九、一三
        九頁）之情節，可證被告乙○○根本是未曾停歇地持刀
        對被害人戊○○攻擊，甚至在被害人戊○○跌倒的當下
        ，被告乙○○仍持刀繼續攻擊，始致被害人戊○○之左
        腰外側及後背部會有穿刺傷一節為真。再者，依前揭傷
        勢顯示被害人戊○○左腰外側及背部該二刀既均係穿刺
        傷，即無可能係被告乙○○所辯「揮舞刀子」可致之切
        割傷，而被害人戊○○與被告乙○○正面遭遇、扭打搶
        刀，被害人戊○○並為防禦而以雙手阻擋被告乙○○正
        面之刺殺，因而致其雙手有防禦傷，則被害人戊○○應
        無側對或背對被告乙○○而使其腰背有機會遭被告乙○○刺入之機會，被告乙○○復未能提出何以被害人戊○○腰背部會有穿刺傷之合理解釋，其空言未於被害人戊○○倒下後再刺二刀云云，實難憑採。
    ６、另辯護人主張依法務部法醫研究所前開鑑定書內容顯示
        ，被害人戊○○胸腹部編號一之傷係垂直地面方向，刀
        刃尖角向下，可見當時被告乙○○持刀的方向是由上往
        下方向，如此符合被告乙○○所辯是跌倒時方刺入被害
        人戊○○，又該創長二點五公分，可見刀子並非全入；
        又編號二傷口創長約五公分，故若被告乙○○非常用力
        刀刃不應只有進去這麼淺等語。惟，觀諸前揭鑑定報告
        ，辯護人所稱之被害人戊○○胸腹部編號一及編號二之
        創長分別為二點五、五公分，及刀刃走向等節，係指該
        胸腹部數傷口之「肉眼觀察結果」一節，有該鑑定報告
        可查，亦即，從被害人戊○○體表觀察，編號一之刀傷
        係位在其胸骨外緣左側第二第三肋間，有一刀垂直方向
        、單刃、刀刃尖角向下，創長約二點五公分，寬０點三
        公分，該刀傷並係穿透胸壁進入胸腔的穿刺傷，而依體
        表傷口痕跡顯示，大致可判斷出致傷刀器係何種型式，
        誠如本件依被害人戊○○體表刀傷判斷，鑑定結果認為
        其致傷刀器為刀刃具尖銳先端利器，與本案扣案刀型制
        不相違背等節，有該鑑定書之死因分析欄可稽（參四０
        八三號偵查卷第三三七頁背面），而其他編號之刀傷亦
        係如此分析，故「創長」並非是刀刃進入身體後的深度
        ，而係位在體表上的傷口長度；要探究刀刃進入體壁內
        之深度，則需解剖後再由內景觀察，而本院判斷被告下
        手兇猛之依據之一即解剖被害人戊○○時，除發現編號
        一及二之刀傷均繼續貫穿肋間肌，進入胸腔，左側胸腔
        並內出血約五００毫升，左肺下葉穿刺外傷，並萎縮塌
        陷，心包上方穿刺外傷，左肺動脈基部也穿通銳器傷，
        並致心包內血液填塞而死亡，可知被告乙○○持刀刺入
        被害人戊○○體內之深度，不僅進入胸腔，且傷及心臟
        及肺臟，而該二臟器深在胸腔內，並由胸肋骨在外緣做
        保護，該二臟器遭穿刺，顯見刀刃進入體內極深，並以
        此判斷被告乙○○下手之猛烈，是以，辯護人上開持被
        害人戊○○體表刀傷長度，而主張係刀刃進入體壁內長
        度等語，恐有誤會，無法採信。
（五）證人丙○○之證述無法為有利於被告乙○○之認定，理由
      如下：
    １、證人丙○○於警詢時證述：「我有在現場目睹經過情形
        。」、「然後戊○○就在…後車廂持鐵撬欲毆打乙○○
        ，我見狀之後就向前制止並將該鐵撬取下，戊○○手上
        的鐵撬『被我取下』之後他又…拾起木棍毆打乙○○的
        頭，毆打了二下之後，乙○○就抵抗，並至戊○○『廂
        型車後車廂』持該把匕首向戊○○揮舞…，戊○○欲搶
        下該匕首，二人經扭打之後戊○○就倒地…」、「我不
        知道乙○○是以何方式刺傷戊○○身體何部位。」、「
        （你與乙○○騎乘紅色機車欲離開時戊○○是否還倒在
        地上？）他當時已經坐在地上了。」云云（參四０八三
        號偵查卷第二八至三０頁）；於偵查時證述：「我叫戊○○不要打並想把他的鐵條取下，但『我拉不動他』我
        手還受傷，後來戊○○把鐵條丟掉去倉庫拿木椿出來打
        乙○○的頭二下，但乙○○就倒到廂型車後面，從『車
        子後面工具箱』拿出一把手果刀一直揮…」、「我只看
        到乙○○拿刀子一直揮舞，並扭打在一起，我沒有看到
        乙○○刺到戊○○哪個地方。」、（參同上卷第一０八
        頁）云云，證人丙○○自己前後所為關於鐵撬如何被取
        下、尖刀自何處被取出等節，已前後不一，亦與證人甲○○證述「（丙○○當時在旁邊做什麼？）她有出聲，
        但她只是在那裏看」等語不符（參本院卷第一二四、一
        二五頁），已難憑採；證人丙○○於本院審理時則又改
        口證述：「我有看到他拿一把刀，是他跌倒後爬起來手
        上就有的，從何拿的我沒看到。」、「我只看到他被打
        到車子後面跌倒後再站起來手上就有刀子。」（參本院
        卷第一四三、一四四頁）云云，則其既然不清楚刀子究
        竟如何出現，何以其於警詢及偵查時，能為刀子是自「
        後車廂」或「車子後面工具箱」云云之證述，顯然係為
        迴護被告乙○○所為配合之詞，是證人丙○○此部分證
        述，前後不一，無法為有利於被告乙○○之認定。
    ２、又證人丙○○於警詢及偵查中證述：「戊○○持續限制
        我行動，…乙○○因不放心我，所以找到戊○○租屋處
        」、「因為戊○○軟禁我『一星期』，乙○○一直找不
        到我，才會找到那邊去」、「（戊○○有無限制你的行
        動自由？）有。他把我關在雙龍路，…從乙○○殺他的
        『前二個星期』開始限制自由。」（參四０八三號偵查
        卷第二九、一０八、二三六頁）云云，及被告乙○○亦
        辯稱是要去救證人丙○○云云；惟證人丙○○究竟遭被
        害人戊○○限制自由多久，其自己前後之證述已不一；
        且其於本院復又改口證稱「（你們不是有發生過好幾次
        性行為嗎？）是的。」、「（戊○○究竟有無用非法手
        段限制你的自由過？）沒有。」等語（參本院卷第一四
        八頁），數度改變證詞，均無法採信。再者，案發當時
        證人丙○○所使用門號為0000000000號行動
        電話一節，已據其證述在卷（參四０八三號偵查卷第二
        三六頁），而該門號係被害人戊○○申請一節，亦有臺
        灣大哥大股份有限公司九十四年八月三日法警０九四四
        九二一八號函暨所附之雙向通聯資料查詢一份在卷可按
        （參同上偵查卷第二四一至二五五頁），而證人丙○○
        不僅證述與被害人戊○○曾有過性行為，復證述約幾天
        就會去住被害人戊○○家一天、被害人戊○○有拿錢出
        來幫其戒掉毒癮等語（參本院卷第一四八頁），是以依
        上情觀之，顯見其二人關係匪淺，證人丙○○既未曾被
        逼迫即會主動隔幾天就至被害人戊○○家中住一天，則
        被害人戊○○並沒有限制證人丙○○行動自由之動機及
        必要；再觀上開通聯紀錄，若對照證人丙○○所證述自
        案發往前回溯一週開始遭被害人限制行動一節檢視，即
        可知證人丙○○所述非真：蓋因證人丙○○之上開門號
        自九十四年七月十九日開始，直至案發當日即七月二十
        五日間，每日均有與被告乙○○所使用之00－000
        0000號之市內電話通聯之紀錄，且均有通話，並非
        無效撥接，是其二人既每日都有聯絡，證人丙○○若真
        遭被害人戊○○限制其行動自由，大可在數日前告知被
        告乙○○，並請被告乙○○前來迎救，惟證人丙○○皆
        未為之，且其不僅與被告乙○○通話，亦與其他門號使
        用者密集通聯，若其行動受限，有極多的機會可求救，
        證人丙○○亦皆未為之，顯然其行動自由根本沒有受到
        被害人戊○○控制；反觀被害人戊○○所使用之000
        0000000號行動電話通聯紀錄（參同上偵查卷第
        二五六至二八一頁），自七月十五日開始直至案發前一
        天七月二十四日，均有與被告乙○○前開市內電話之通
        聯，且每通都是由被告乙○○發話，是被告乙○○在案
        發前幾天，不僅與證人丙○○有通聯，亦不斷地打電話
        給被害人戊○○而有通聯，是若被告乙○○真認為其女
        友即證人丙○○係遭被害人戊○○軟禁，亦有極多機會
        報警處理，惟被告乙○○也未為之，佐以前開證人丙○○證述其與被害人戊○○之關係，及被告乙○○自承在
        六月底、七月初知道證人丙○○有至被害人戊○○家等
        語觀之，應認證人丙○○除與被告乙○○係同居多年之
        男女朋友關係外，至少在案發當月，其已另與被害人戊○○發生性行為並有同居關係，而此情當令同居多年之
        男友即被告乙○○心生怨懟，並對被害人戊○○懷有恨
        意，且其恨意在案發當日欲將證人丙○○帶離而與被害
        人戊○○發生衝突復遭毆打時，提升至最高，並因此萌
        生殺人犯意，且進而為之，而將被害人戊○○刺殺致死
        等節為真，且符合前開證據所顯示之意義，從而，被告
        空言是去救被限制行動的女友丙○○，證人丙○○亦配
        合證述遭被害人戊○○軟禁云云，皆無可採信。
    ３、證人丙○○除證述未看見戊○○傷是如何造成的，另證
        述「我有看到他的刀子有揮舞，揮的也有，沒有什麼印
        象有看到直直的刺」、「（戊○○倒了之後，被告有無
        再刺他？）真的沒有。」、「我走的時候他（指被害人
        戊○○）真的是跌坐在地上，手還撐在地上，還一直看
        著我」、「我直到今日才知道他背部有傷口，被告真的
        沒有刺他的背部」云云，不僅與證人甲○○證述之情節
        不符，亦與前揭被害人戊○○傷口狀況不符，且所為證
        言亦前後矛盾，其中更諸多與被告乙○○所辯之情節不
        符，而觀諸其於本院審理時證述案發當時有在服用戒毒
        的藥，所以常在昏睡，吃完後會恍恍惚惚想睡覺，會記
        憶中斷零零星星等語（參本院卷第一五九頁），故證人
        丙○○已推翻其自己先前所為之證述，其前後證述已有
        不一及互相矛盾之處，是其所為證述均無法為有利於被
        告乙○○之認定。
（六）綜上，被告乙○○持尖刀至被害人戊○○住處，與被害人
      戊○○發生衝突、並遭被害人戊○○分持鐵撬及木棍毆打
      後，狂怒之下，持尖刀往被害人戊○○胸部猛力戳刺，於
      被害人戊○○無力倒地後，又持刀再往被害人戊○○之左
      腰及後背再各刺一刀，使被害人戊○○終因左肺動脈穿刺
      心包填塞，於到院前死亡，足認被告乙○○具有殺人故意
      ，被告乙○○否認有殺人犯意及其所為前揭辯解均為飾卸
      之詞，不足採取，其殺人犯行事證明確，應依法論科。
、論罪與科刑：
（一）新舊法之比較：查被告行為後，刑法部分條文業於九十四
      年一月七日修正，九十四年二月二日公布，九十五年七月
      一日施行，現行刑法第二條第一項規定：「行為後法律有
      變更者，適用行為時之法律，但行為後之法律有利於行為
      人者，適用最有利於行為人之法律」，上開規定乃與刑法
      第一條罪刑法定主義契合，而貫徹法律禁止溯及既往原則
      ，係規範行為後法律變更所生新舊法律比較適用之準據法
      ，是刑法第二條本身雖經修正，但該條既屬適用法律之準
      據法，本身尚無比較新舊法之問題，應一律適用裁判時之
      現行刑法第二條第一項之規定，為「從舊從輕」之比較，
      以決定適用之刑罰法律，先予敘明。且比較時應就罪刑有
      關之共犯、未遂犯、想像競合犯、牽連犯、連續犯、結合
      犯，以及累犯加重、自首減輕暨其他法定加減原因（如身
      分加減）與加減例等一切情形，綜其全部罪刑之結果而為
      比較，此有最高法院九十五年第八次刑事庭會議決議可資
      參照，合先敘明。
（二）罪名：核被告乙○○所為，係犯刑法第三百二十條第一項
      之竊盜罪及同法第二百七十一條第一項之殺人罪。按修正
      後刑法施行法增訂第一條之一規定：「中華民國九十四年
      一月七日刑法修正施行後，刑法分則編所定罰金之貨幣單
      位為新臺幣。九十四年一月七日刑法修正時，刑法分則編
      未修正之條文定有罰金者，自九十四年一月七日刑法修正
      施行後，就其所定數額提高為三十倍。但七十二年六月二
      十六日至九十四年一月七日新增或修正之條文，就其所定
      數額提高為三倍」；而刑法第三十三條第五款則修正為：
      「主刑之種類如下：五、罰金：新臺幣一千元以上，以百
      元計算之」。是修正後，刑法第三百二十條第一項之竊盜
      罪之罰金刑最高額上限雖無變更，惟最低額下限則提高為
      新臺幣一千元，比較修正前、後之刑法，自以行為時關於
      科處罰金刑之法律較有利被告乙○○。
（三）接續犯：被告乙○○持刀先後刺殺被害人戊○○數刀之行
      為，係基於同一殺人犯意下之接續行為，侵害一個生命法
      益，應只論以一罪。
（四）連續犯：又按被告行為時之刑法第五十六條規定：「連續
      數行為而犯同一之罪名者，以一罪論。但得加重其刑至二
      分之一」；惟其行為後上開法條業已刪除，該項刪除雖非
      犯罪構成要件之變更，但已影響行為人刑罰之法律效果，
      自屬法律有所變更，而有比較新舊法之必要；本案被告乙○○先後三次之竊盜行為，若依舊法規定，僅以一罪論；
      若依新法，則須分論併罰，經比較新舊法之結果，應以行
      為時之舊法較有利於被告乙○○；是被告乙○○就其上開
      三次竊盜犯行，均間緊接，方法相同，觸犯構成要件相同
      之罪，顯係基於概括犯意為之，為連續犯，應依行為時即
      修正前刑法第五十六條規定，以一罪論，並加重其刑
（五）數罪併罰：被告乙○○所犯上開連續竊盜及殺人罪，犯意
      各別，行為互殊，應分論併罰。
（六）科刑：被告行為時即修正前刑法第五十一條規定：「數罪
      併罰，分別宣告其罪之刑，依左列各款定其應執行者：」
      ，其中第五款規定：「宣告多數有期徒刑者，於各刑中之
      最長期以上，各刑合併之刑期以下，定其刑期。但不得逾
      二十年。」；修正後刑法第五十一條第五款規定：「宣告
      多數有期徒刑者，於各刑中之最長期以上，各刑合併之刑
      期以下，定其刑期。但不得逾三十年。」；比較結果，修
      正後刑法並非較有利於被告乙○○，仍應依行為時之法律
      即修正前之刑法第五十一條規定，定其應執行刑。爰審酌
      爰審酌被告乙○○年輕力壯，不思以正當方式獲取財物，
      而任意行竊，不尊重他人財產權益，嚴重影響人民生活及
      財產安全；及其因其同居多年女友與被害人戊○○有曖昧
      關係，且將其女友留在住處共居，而心生怨恨，迨持刀至
      被害人戊○○住處欲將女友帶回，而與被害人戊○○發生
      衝突並遭被害人戊○○持棍棒毆打，舊恨加上新仇，竟萌
      生殺意，持刀將之刺殺身亡，且其於被害人遇刺倒地後，
      仍持刀再補刺二刀，犯罪手段兇狠，使被害人戊○○喪失
      寶貴生命，犯罪所生危害無法彌補，參以被害人戊○○遭
      殺害前面臨遭被告乙○○持刀正面攻擊猛刺，死亡前應遭
      受莫大驚恐，被告乙○○犯罪所生危害甚鉅，對被害人家
      屬身心造成莫大創痛，而被告乙○○犯罪後復多方飾詞狡
      卸，又案發迄今尚未與被害人家屬達成和解，犯罪後態度
      不佳，惟念其因被害人戊○○與其同居多年女友有染，且
      至被害人戊○○住處後，是被害人戊○○先挑起兩人之衝
      突，氣令智昏狀況下鑄下大錯等一切情狀，分別量處如主
      文所示之刑，並依前揭行為時即修正前之刑法第五十一條
      第五款規定，定其應執行之刑，以示懲儆。
（七）沒收：按本件被告行為後，有關沒收之規定，刑法第三十
      八條固有增列犯罪所生之物得沒收之，惟對於本案被告乙○○並無有利或不利之可言，爰基於「從舊從輕」之原則
      ，適用行為時即修正前之刑法第三十八條規定；查本案扣
      案之尖刀一把，被告乙○○否認為其所有，本院復查無其
      他證據證明係被告乙○○所有，爰就此部分不為沒收之諭
      知；至鑰匙一支，雖係被告乙○○所有並供竊盜犯行所用
      之物，業據被告乙○○自承在卷，惟本院遍查全卷，並未
      發現有該鑰匙扣案，為免將來執行困難，爰就此部分亦不
      為沒收之諭知，以上均附此敘明。
肆、適用之法律：
（一）刑事訴訟法第二百九十九條第一項前段。
（二）刑法第二條第一項、修正前刑法第五十六條、第三百二十
      條第一項、第二百七十一條第一項、修正前刑法第五十一
      條第五款、修正前刑法第三十八條第一項第二款。
（三）罰金罰鍰提高標準條例第一條前段。
本案經檢察官林忠義到庭執行職務。
中    華    民    國    95    年    11    月    30    日
                  刑事第五庭審判長法  官    楊惠芬
                                  法  官    吳靜怡
                                  法  官    楊麗文
以上正本證明與原本無異。
如不服本判決，應於判決送達後十日內向本院提出上訴狀（應附
繕本），上訴於臺灣高等法院。
中    華    民    國    95    年    11    月    30    日
                                  書記官    蕭惠婷
附錄本案論罪科刑法條：
刑法第二百七十一條第一項：
殺人者，處死刑、無期徒刑或十年以上有期徒刑。
刑
中華民國刑法第三百二十條第一項
意圖為自己或第三人不法之所有，而竊取他人之動產者，為竊盜
罪，處五年以下有期徒刑、拘役或五百元以下罰金。


司法院資訊處製作；財團法人民間司法改革基金會備份。
